最高法院刑事判決　　　　　　九十六年度台上字第二二六０號
上　訴　人　台灣高等法院檢察署檢察官
被　　　告　甲○○
　　　　　　丙○○
　　　　　　乙○○
　　　　　　丁○○
　　　　　　戊○○
上列上訴人因被告等違反證券交易法等罪案件，不服台灣高等法
院中華民國九十四年十月二十五日第二審判決（九十二年度上重
訴字第六九號，起訴案號：台灣台北地方法院檢察署八十七年度
偵字第一二八五三號），提起上訴，本院判決如下：
    主  文
原判決撤銷，發回台灣高等法院。
    理  由
本件原判決維持第一審諭知被告等無罪或免訴之判決，駁回檢察
官在第二審之上訴，固非無見。
惟查：(一)、原判決以丙○○依據Ｋ線圖等理論、媒體股市消息、
股市資訊分析系統軟體、證券交易所傳送之資訊以研判股市走勢
，並佐以易經理論思考，記載卦名而傳真予會員及透過報章、電
視、演講而散布，尚無違反證券交易法第一百七十四條第一項第
六款、第一百五十五條第一項第五款之情形，蓋無論其正確性如
何，究非憑空無據之不實資料等情，而為有利被告等之認定。然
查丙○○於民國八十七年四月十四日在真相電視臺撥出之「股市
封神榜」節目中，陳稱：「所以說，我們寫的價格不管是股票要
上漲或者是下跌，百分之百的正確，那你就賺了」等語，及丙○
○於學者財經臺播出之「股市封神榜」節目中有以易經卜筮方法
分析股市，均違反（修正前）證券投資顧問事業管理規則第十條
第四款：證券投資顧問事業及其負責人或從事證券投資分析人員
，不得為虛偽、欺罔或其他足使人誤信之宣傳之規定，而予以處
分等情，有證券暨期貨管理委員會（下稱證期會）八十八年二月
三日（八八）臺財證（四）第一四三七０號函在卷可憑，若丙○
○散布之資料皆無不實，何以遭證期會處分？該函件所示，究指
丙○○為前揭陳述及以易經卜筮方法分析股市僅係足使人誤信之
宣傳，或併已符合行為時證券交易法第一百五十五條第一項第五
款及同法第一百七十四條第一項第六款之要件？原判決未進一步
詳查並說明其認定之理由，遽為有利被告等之認定，即有應於審
判期日調查之證據未予調查及判決理由未備之違誤。(二)、原判決
以日本「特許大學」位於日本東京都豐島區池袋二丁目六十八番
十號，亦有內政部警政署刑事警察局國際刑警科八十六年十月二
十一日簽呈及信函影本各一件存卷可稽，是以日本「特許大學」
確實存在，而丙○○具有日本「特許大學」經濟學博士學位，有
博士學位證書可佐，足見被告丙○○具有日本「特許大學」經濟
學博士學位，應非虛罔。縱該大學未向日本政府申請核准設立，
並涉及日本國民松重榮發特許大學假博士學位事件，但並無證據
證明被告丙○○明知學位為虛假，或涉及共同偽造文書罪嫌，則
被告丙○○之經濟學博士學位證書，究非虛捏不實之證書，實不
能完全無視於被告丙○○具有日本「特許大學」經濟學博士學位
此項事實之存在，是太陽投顧縱對外宣稱被告丙○○係「博士」
，亦無施用詐術之情形，而為丙○○、乙○○、甲○○、戊○○
有利之認定；惟查特許大學既為松重榮販賣博士學位所虛設，而
丙○○自承伊係以論文認定取得博士學位，則丙○○係在何時以
何論文提出於特許大學審查而取得？如丙○○自知該特許大學並
未經日本政府核准設立，猶在電視節目上以經濟學博士自居，且
證人鄔吳美女於原審證稱伊是看丙○○在講課時，自己吹噓是日
本經濟學博士而加入會員等語，則能否認丙○○等人無施用詐術
詐取財物？亦非無再行研酌之餘地，原判決就此部分率為有利丙
○○等有利之認定，尚嫌率斷。(三)、原判決以丁○○於警詢時雖
坦承被告丙○○自八十七年一月中旬開始利用其元富證券公司南
京分公司帳號０一七八九九帳戶買賣股票等情，惟嗣則迭次否認
其情，且此情亦為被告丙○○所否認，此外亦無其他事證足資佐
證，尚難單憑被告丁○○有瑕疵之自白，逕認被告丙○○意圖為
自己不法之利益及損害客戶之利益有利用被告丁○○前開帳戶買
賣股票之行為等語。然查丙○○於八十七年三月三十一日之警詢
中稱：「（根據警方資料查出你於八十七年一月十五日打電話00
000000給丁○○買進聯成塑膠後，才打電話給00000000金卡會員
叫會員買進聯成塑膠，並於盤中打電話00000000錄製解盤錄音，
鼓吹會員買進聯成塑膠，你如何解釋？是否要圖利自己或金卡會
員？）如果有這種情形，則是試盤的動作。」、「試盤是買賣某
特定股一、二張來測試該股的強弱，以增加會員買賣股票的安全
性。」、「（你於八十七年一月十九日買進東訊及華泰後，於盤
中錄音解盤鼓吹會員買進東訊、華泰，之後並打電話給金卡會員
宋秀薇、張瑞豹買進東訊及華泰？）是經試盤之後覺得不會跌下
去，所以一個一個打電話給金卡會員建議買進。」、「（為何於
八十七年二月二十四日你打電話給丁○○賣出持股神達電腦四十
一張？賣四十一張亦為試盤？）是因為試盤常會造成損失，累積
起來損失都很大，所以遇到技術線型比較有把握時，我會叫丁○
○多買（似為「賣」之誤）一些，以減少損失。」「（為何你於
八十七年二月四日後下單買賣股票張數越來越大？）因為隨著大
盤成交量的增加及個股成交量的不同，試盤的張數，如果不夠就
測試不出來。」（見八十七年度聲字第八０一號卷第五七、五八
頁），則被告丙○○坦承以被告丁○○之上開帳戶做為自己測試
該股的強弱用，且為減少損失，叫被告丁○○多賣一些，於八十
七年二月二十四日以後下單之買賣張數越來越大等情，對被告丙
○○上開於警詢之陳述，與被告丁○○於警詢中之陳述大致相符
，原判決對被告丙○○上開於警詢中之陳述，何以不採，亦未說
明理由，復有判決理由不備之違法。上訴意旨指摘原判決違背法
令，尚非全無理由，應認有發回更審之原因。又第一審檢察官移
送本院併案審理之台灣台北地方法院檢察署九十四年度偵字第二
二三四九號案件與本案是否有裁判上一罪，於更審時宜併注意及
之，均附此敘明。
據上論結，應依刑事訴訟法第三百九十七條、第四百零一條，判
決如主文。
中　　華　　民　　國　九十六　年　  四 　 月  二十六　日
                      最高法院刑事第六庭
                          審判長法官  呂　潮　澤
                                法官  吳　昆　仁
                                法官  孫　增　同
                                法官  趙　文　淵
                                法官  吳　　　燦
      本件正本證明與原本無異
                                      書  記  官
中　　華　　民　　國　九十六　年　　五　　月　　三　　日
                                                    M
